【裁判字號】    97,交簡上,159
【裁判日期】    971014
【裁判案由】    過失傷害
【裁判全文】
臺灣板橋地方法院刑事判決           97年度交簡上字第159號
上  訴  人
即  被  告  甲○○
上列上訴人即被告因過失傷害案件，不服本院96年度交簡字第15
95號，中華民國97年4 月30日第一審刑事簡易判決（聲請簡易判
決處刑案號：臺灣板橋地方法院檢察署96年度偵字第16417 號）
，提起上訴，本院管轄之第二審合議庭判決如下：
    主  文
上訴駁回。
    事實及理由
一、本案經本院審理結果，認第一審判決以被告甲○○所為，係
    犯刑法第284 條第1 項前段之過失傷害罪，而判處其拘役50
    日，如易科罰金，以新臺幣1000元折算1 日，減為拘役25日
    ，如易科罰金，以新臺幣1000元折算1 日；其認事用法均無
    違誤，量刑亦屬適當，應予維持，並引用第一審判決書所記
    載之事實、證據及理由（如附件）。
二、上訴人上訴意旨略以：車禍鑑定報告判定雙方都有過失，為
    何只處罰伊，又伊父親生意失敗，伊又無工作，拘役25日，
    實無法負擔，請求從新斟酌量刑云云。惟按關於刑之量定，
    係實體法上賦予法院得為自由裁量之事項，倘其未有逾越法
    律所規定之範圍，或濫用其權限，即不得任意指摘為違法，
    檢察官雖就原審法院適法範圍裁量權之行使為爭執，惟原審
    量定刑期部分，已審酌被告各種犯罪情狀，且具體表明所審
    酌之各項事由，並無失出，是被告稱原審量刑未洽，請求更
    為適當之判決云云，為無理由。又原審於判決理由中有說明
    採認被告駕駛普通重型機車，行經無號誌交岔路口，轉彎車
    未讓直行車先行，為肇事主因；告訴人駕駛輕型機車，行經
    無號誌路口，未注意車前狀況，為肇事次因，則被告與告訴
    人之疏失併合造成未件車禍，惟被告不得據此卸免責任，是
    上訴人以告訴人亦有過失，指摘原判決不當，而提起本件上
    訴，其上訴亦無理由，從而本件應駁回其上訴。
據上論斷，應依刑事訴訟法第455 條之1 第1 項、第3 項、第36
8 條、第373 條，判決如主文。
本案經檢察官陳姿雯到庭執行職務。
中    華    民    國    97    年    10    月    14    日
                      交通法庭  審判長法  官  王屏夏
                                      法  官  王綽光
                                      法  官  吳幸娥
上正本證明與原本無異
本件不得上訴。
                                      書記官  陳靜怡
中    華    民    國    97    年    10    月    14    日
附錄本案論罪科刑法條全文：
中華民國刑法第284條
(過失傷害罪)
因過失傷害人者，處六月以下有期徒刑、拘役或五百元以下罰金
，致重傷者，處一年以下有期徒刑、拘役或五百元以下罰金。
從事業務之人，因業務上之過失傷害人者，處一年以下有期徒刑
、拘役或一千元以下罰金，致重傷者，處三年以下有期徒刑、拘
役或二千元以下罰金。
--------------------------------------------------------
附件：
臺灣板橋地方法院刑事簡易判決        96年度交簡字第1595號
聲  請  人  臺灣板橋地方法院檢察署檢察官
被      告  甲○○  男  24歲（民國○○年○月○○日生）
                    身分證統一編號：Ｚ000000000號
                    住臺北縣樹林市○○街○段16巷34號4樓
上列被告因過失傷害案件，經檢察官聲請以簡易判決處刑（96年
度偵字第16417號），本院判決如下：
    主  文
甲○○因過失傷害人，處拘役伍拾日，如易科罰金，以新台幣壹
仟元折算壹日；減為拘役貳拾伍日，如易科罰金，以新台幣壹仟
元折算壹日。
    事實及理由
一、犯罪事實：甲○○於民國95年11月17日晚間7 時許，騎乘車
    牌號碼P28-275 號重型機車，沿臺北縣板橋市○○路○ 段16
    0 巷由南往北行駛，嗣於同日晚間7 時30分許，途經該巷道
    與沙崙街之路口，本應注意汽機車行經交岔路口，轉彎車應
    讓直行車先行，而依當時情形，並無不能注意之情事，竟疏
    未注意及此，貿然左轉，致當時由乙○○騎乘、直行於對向
    車道車牌號碼為VOZ-596 號輕型機車閃避不及，發生碰撞（
    聲請簡易判決處刑書誤載為支線道車未暫停讓幹線道車先行
    ），乙○○因而受有頭部創傷、右眼挫傷、右眼頰挫傷及右
    肩挫傷等傷害。甲○○於肇事後，於警員據報前往現場處理
    時在場，並當場承認為肇事人而接受裁判。案經乙○○告訴
    臺灣板橋地方法院檢察署檢察官偵查後聲請簡易判決處刑。
二、訊之被告甲○○固不否認於上開時、地，騎乘系爭重型機車
    與告訴人乙○○所騎駛之輕型機車發生撞擊，致告訴人受有
    傷害等情，惟矢口否認有何過失傷害之犯行，辯稱：伊左轉
    時已經減速，且停下來之後並左右察看再起步，但告訴人騎
    乘機車之速度太快，因而發生撞擊云云。然查：
  (一)被告騎乘系爭機車於上揭時、地，與告訴人所騎駛之機車發
    生撞擊，告訴人因而受有如事實欄所示之傷害等情，業據被
    告迭於警詢及偵查坦認，核與告訴人乙○○之指述相符，並
    有道路交通事故現場草圖、現場圖、調查報告表(一)(二)、談話
    紀錄表、亞東醫院診斷證明書、現場照片14張在卷可稽（見
    偵查卷第2 、7-14、17-23 頁），應屬實在。
  (二)再者，因系爭路口所架設之號誌並無運作，故屬無號誌之路
    口乙節，業經道路交通事故調查報告表(一)載明，另被告與告
    訴人原行駛道路之車道數係屬相同，亦有現場圖可稽；而被
    告係騎乘機車沿臺北縣板橋市○○路○ 段160 巷由南往北行
    駛，途經該巷道與沙崙街之路口時而為左轉，致與當時告訴
    人騎乘並直行沙崙街之機車發生碰撞，故本案被告係屬轉彎
    車輛，告訴人則為直行車輛之事實，乃甚明確。按車輛行駛
    至交岔路口，行至無號誌之交岔路口，車道數相同時，轉彎
    車應暫停讓直行車先行，道路交通安全規則第102 條第1 項
    第2 款已定有明文，本件被告所駕車輛既屬轉彎車，告訴人
    為直行車，從而被告按自應讓告訴人先行，核無疑義。又依
    當時之天候、光線、路況及視距均良好等情形觀之，又非不
    能注意，竟疏不注意而肇事，且告訴人因被告前開過失行為
    ，受有並受有頭部創傷、右眼挫傷、右眼頰挫傷及右肩挫傷
    等傷害，有前述亞東醫院診斷證明書1 紙為據，足認被告之
    過失行為與告訴人所受之傷害間，有相當因果關係。再者，
    依告訴人於偵查中自承：我是直行，我騎車很慢，與被告發
    生擦撞是在我的車道上，當時被告駕駛機車速度有點快，我
    看到被告時，他已經在我的車道上，車頭是朝我的方向，所
    以我們兩人機車車頭都撞到了等語（偵查卷第26頁），固可
    認告訴人行經無號誌之系爭路口，並未注意車前狀況，致未
    及閃避而與被告所騎乘之車輛發生撞擊，其本身對系爭車禍
    之發生，亦與有過失，然此僅為本院量刑時應予斟酌之情狀
    ，仍不能解免被告之過失責任。另經臺灣省臺北縣區車輛行
    車事故鑑定委員會鑑定結果，亦認被告駕駛普通重型機車，
    行經無號誌交岔路口，轉彎車未讓直行車先行，為肇事主因
    ；告訴人駕駛輕型機車，行經無號誌路口，未注意車前狀況
    ，為肇事次因，則有該委員會北縣鑑字第970111號意見書附
    於本院卷宗內可參，與本院前揭之判斷結果乃為相同，故被
    告之行為確有過失之事實，足堪採認。
  (三)從而，本件事證已臻明確，被告行經無號誌交岔路口，轉彎
    車未讓直行車先行，致發生本件車禍，並造成告訴人受傷，
    顯有過失，其犯行堪以認定，應予依法論科。
三、核被告甲○○所為，係犯刑法第284 條第1 項前段之過失傷
    害罪。被告於犯罪未被有偵查權之機關或公務員發覺前，在
    到場處理之員警到場時在場，並當場承認為肇事人，有臺北
    縣政府警察局蘆洲分局道路交通事故肇事人自首情形紀錄表
    在卷可佐（見偵查卷第15頁），足認被告對於未發覺之罪自
    首而接受裁判，符合自首要件。爰審酌被告之無前科之素行
    ，有臺灣高等法院被告全國前案紀錄表1 件在卷可考，及被
    告之過失程度、被害人所受之傷害、告訴人請求被告賠償新
    台幣（下同）175,156 元，被告僅願意支付3,000 元，致雙
    方迄今無法達成民事和解等一切情狀，量處如主文所示之刑
    ，並諭知易科罰金之折算標準以示懲儆。又被告所犯過失傷
    害罪，其犯罪時間係在96年4 月24日前，且合於減刑要件，
    應依中華民國九十六年罪犯減刑條例規定，減其刑為二分之
    一，並諭知易科罰金之折算標準。
四、依刑事訴訟法第449 條第1 項，刑法第284 第1 項前段、第
    62條前段、第41條第1 項前段，刑法施行法第1 條之1 第1
    項、第2 項前段，九十六年罪犯減刑條例第2 條第1 項第3
    款、第7 條，逕以簡易判決處刑如主文。
五、如不服本判決，得自收受送達翌日起10日內，向本院提出上
    訴狀，上訴於本院第二審合議庭（須附繕本）。
中    華    民    國    97    年    4     月    30    日
                  交通法庭    法  官  邱景芬
以上正本證明與原本無異
如不服本判決應於送達後10日內向本院提出上訴狀
                                書記官  曾千庭
中    華    民    國    97    年    4     月    30    日
附錄本案論罪科刑法條全文：
中華民國刑法第284條
（過失傷害罪）
因過失傷害人者，處6月以下有期徒刑、拘役或5百元以下罰金，
致重傷者，處1年以下有期徒刑、拘役或5百元以下罰金。
從事業務之人，因業務上之過失傷害人者，處1年以下有期徒刑
、拘役或1千元以下罰金，致重傷者，處3年以下有期徒刑、拘役
或2千元以下罰金。


司法院資訊處製作；財團法人民間司法改革基金會備份。
